【裁判字號】    90,上易,1892
【裁判日期】    901231
【裁判案由】    竊盜等
【裁判全文】
臺灣高等法院臺南分院刑事判決            九十年度上易字第一八九二號  Ａ
      上  訴  人
      即  被  告  甲  ○  ○
      選任辯護人  蘇  正  信  律師
右列上訴人因竊盜等案件，不服臺灣嘉義地方法院九十年度易字第七三二號中華民國
九十年十月十六日第一審判決（起訴案號：臺灣嘉義地方法院檢察署九十年度偵字第
四三七二號），提起上訴，本院判決如左：
      主      文
上訴駁回。
      事      實
一、甲○○意圖為自己不法之所有，於九十年四月二十二日晚上十一時許，駕駛其所
    有車牌號碼ＣＤ─五二二八號自小貨車，前往乙○○所管領位於嘉義縣梅山鄉○
    ○村○○○段七一五地號十等級處檳榔園，利用其所有可作為凶器使用之檳榔刀
    ，竊取乙○○所有之檳榔八芎共計一千三百顆，得手後因被乙○○發覺，甲○○
    遂將前述自小貨車、檳榔刀及竊得之檳榔棄置於現場後逃逸。嗣甲○○明知其所
    有前開自小貨車，因其行竊檳榔後被人發覺，逃逸時遺留在現場並未遭竊，竟另
    行起意，未指定犯人，於九十年四月二十三日上午十一時許，至嘉義縣警察局中
    埔分局義仁派出所，向該管公務員（警員）謊報上述自小貨車遭竊，而未指定犯
    人，誣告他人犯罪。嗣經警據報循線查獲上情，並扣得甲○○所有之檳榔刀一支
    。
二、案經嘉義縣警察局中埔分局報由臺灣嘉義地方法院檢察署檢察官偵查起訴。
      理      由
一、訊之上訴人即被告甲○○矢口否認右揭犯行，並辯稱：九十年四月二十二日事發
    當時係與友人張振義於其嘉義縣中埔鄉家中泡茶，而翌日早上六時許伊在家中發
    現車子遭竊，曾打公共電話報警但打不通，之後伊有報警，伊於當日早上七點多
    有打電話到同仁派出所云云。
二、經查：
  (一)前開關於竊盜犯罪事實，除據被害人乙○○於警訊及偵查時指訴明確外，被害人
    乙○○並於原審審理時當庭指證被告確係九十年四月二十二日伊所見駕駛上開車
    牌號碼ＣＤ─五二二八號自小貨車停留伊檳榔園之人無訛（詳原審九十年十月二
    日審理筆錄）；而證人吳明貞亦於警訊及原審審理時證稱伊於九十年四月二十二
    日晚上六時許及八時許，即在乙○○所有檳榔園附近產業道路上見被告駕前開自
    小貨車並與伊會車等語（詳九十年四月二十三日警訊筆錄），顯見案發當日下午
    六時許至八時許，被告即於案發地點徘徊伺機行竊至明。
  (二)又被害人乙○○於九十年四月二十二日下午十八時十分許即發現被告駕駛前開自
    小貨車停放在其檳榔園旁之產業道路，由於該車係外地車，且車牌上掛「台北市
    」，是伊特別留意該陌生人車等情，業據被害人乙○○於警訊中陳述詳明（詳九
    十年四月二十三日警訊筆錄），另參酌證人吳明貞於警訊及原審時所證稱伊分別
    於同日下午十八時許於事發地點附近之產業道路與被告會車，並於同日約二十時
    又在案發地點附近見被告駕駛該自小客車等情，顯見被告早於當日下午十八時許
    即一直在現場附近徘徊。而證人吳明貞既與被告素無怨隙，倘非確有目睹被告在
    場，當無誣攀被告而為不實陳述之理，況且事發地點位於偏僻之山區，人車罕至
    ，偶有陌生人車前來，當地人都會留意，是前開被害人及證人所述，應屬可信。
  (三)而被害人嗣後伊於同日下午二十三時許，發現其檳榔園遭竊割，即報警會同警方
    於其檳榔園旁之產業道路查獲該車及遭竊割之檳榔等物，並查獲檳榔刀一把等情
    ，業據證人乙○○於警訊時陳述詳明（均詳九十年四月二十三日警訊筆錄）；而
    於當場所查扣之檳榔刀，被告亦屢於警訊及本院審理時供承確為伊所有。則該被
    告所有之檳榔刀，刀身新月狀彎曲，桿長數公尺，長度並可伸縮，顯然係用以割
    採檳榔之割刀，竟會連同被告所有之前開自小貨車一同於現場遭查獲，本即可疑
    ，另觀諸被害人於警訊中所陳稱：「．．．在車上所查獲之檳榔，其中一芎經伊
    比對，與甫遭竊割之檳榔樹痕跡吻合」（均詳九十年四月二十三日警訊筆錄）等
    語，並有現場比對照片附卷可稽，綜合前情，足見前開所查獲之檳榔，應係被告
    所竊割無疑。
  (四)被告雖屢辯稱伊於九十年四月二十二日事發當時係與友人張振義於其嘉義縣中埔
    鄉家中泡茶云云，然經原審隔離訊問被告與證人張振義二人當日情形，二人所述
    情節（含在場人數、所坐位置）及當庭所繪現場位置圖均有出入，是證人張振義
    之證述情詞，顯係迴護被告之詞，殊難採信。且被告供稱伊於九十年四月二十三
    日上午六時發現其所有自小貨車停放在嘉義縣中埔鄉住處旁失竊，惟其竟一反常
    理並未即於中埔鄉報案，亦未於中埔鄉找車，卻反而攔車前往案發地點之瑞里山
    區找車，顯與常情相悖，所辯不堪採信。另參酌被告遭警查獲時，雙手手背尚有
    疑遭芒草割傷之痕跡（詳九十年四月二十四日警訊筆錄），及證人陳良益於警訊
    時所證稱：「甲○○於九十年四月二十三日上午七時許，獨自一人從若蘭山莊走
    下來借用電話時，衣服上都是『草粒仔』，打完電話後就說要到外面道路攔車下
    山回家」（詳九十年四月二十三日警訊筆錄）等情，益證被告確有竊取檳榔之犯
    行。且事發地點位於偏僻之山區，人煙罕至，被告無端出現於該處，已與常情有
    違；而據前開被害人及證人所述，顯見被告在該地徘徊甚久，苟非被告覬覦該地
    所種植之檳榔等作物，欲伺機行竊，當無於入夜後於該偏僻山區徘徊數小時之理
    。是參酌前情，被告於案發當日前往該地並徘徊甚久，顯係欲竊割檳榔至明。縱
    被害人於當日下午二十三時許始發現檳榔遭竊，時隔被告經人發現於事發地點附
    近駕車徘徊已四、五小時，亦無足作為有利被告之證明，附此敘明。
  (五)本案被告於九十年四月二十二日下午二十三時許，被發現而棄車地點在嘉義縣梅
    山鄉瑞峰村，其翌日二十三日上午七時許，在瑞里地方借用電話，而瑞峰與瑞里
    同在嘉義縣梅山鄉，相去不遠，而與被告所稱失竊車輛地點，則有有約二十公里
    之距離，有被告提出嘉義縣地圖附卷足憑，而二十公里路，由汽車行駛約三十分
    鐘可達，依此地理關係，足認被告行竊被發覺後，即躲藏山區，待天亮後下山借
    用電話，是被告竊盜犯行，除證人證述明確外，復有現場照片、贓物認領保管單
    各一件附卷可稽，本件已事證明確，被告犯行洵堪認定。
三、又查被告明知其所駕駛之前開自小貨車，因其行竊失風逃逸而遺留現場，並未失
    竊，詎被告竟於九十年四月二十三日上午十一時許，至嘉義縣警察局中埔分局義
    仁派出所，向該管公務員（警員）謊報上述自小貨車遭竊，而未指定犯人誣告犯
    罪等犯行，有車輛失竊電腦輸入單與車輛尋獲通報單各一件在卷可參，並有現場
    照片、贓物認領保管單各一件附卷可稽，是就此部分，被告犯行亦事證明確而足
    堪認定。
四、核被告甲○○所為，係犯刑法第三百二十一條第一項第三款加重竊盜罪及同法第
    一百七十一條第一項未指定犯人誣告罪；所犯上開二罪，犯意各別，行為互殊，
    應分論併罰。
五、原審以被告甲○○罪證明確，因予適用刑法第三百二十一條第一項第三款、第一
    百七十一條第一項，罰金罰鍰提高標準條例第一條前段之規定，並審酌被告之品
    行、智識程度、其犯罪之動機、手段、犯罪所生之危害、誣告犯罪圖掩犯行及犯
    罪後之態度等諸般情狀，因對被告攜帶兇器竊盜之犯行部分，判處有期徒刑一年
    ；另就誣告犯行部分，判處有期徒刑四月，並依刑法第五十一條第五款之規定，
    合併定其應執行刑一年二月。另認扣案檳榔刀一把，為被告所有，業據其供陳在
    卷，其用以供犯罪之用，併依刑法第三十八條第一項第二款之規定宣告沒收。本
    院核其認事用法，並無不合，量刑亦稱妥適，被告上訴意旨猶執詞否認犯罪，為
    無理由，應予駁回。
據上論斷，應依刑事訴訟法第三百六十八條，判決如主文。
本案經檢察官廖椿堅到庭執行職務。
中    華    民    國      九十        年      十二    月      三十一    日
                                  臺灣高等法院臺南分院刑事第五庭
                                      審判長法官  茆    臺    雲
                                            法官  董    武    全
                                            法官  李    文    福
右正本證明與原本無異。
不得上訴。
                                      法院書記官  李    良    倩
中    華    民    國      九十一      年      一      月      四        日
附錄本案論罪科刑法條全文：
刑法第三百二十一條第一項第三款：
犯竊盜罪而有左列情形之一者，處六月以上五年以下有期徒刑：
三、攜帶兇器而犯之者。
刑法第一百七十一條第一項
未指定犯人，而向該管公務員誣告犯罪者，處一年以下有期徒刑、拘役或三百元以下
罰金。


司法院資訊處製作；財團法人民間司法改革基金會備份。
